臺灣臺南地方法院刑事判決　　　　　　　 96年度易字第942號
公　訴　人　臺灣臺南地方法院檢察署檢察官
被　　　告　ＭＥＲＲＩ 　27.
上列被告因竊盜案件，經檢察官提起公訴（九十六年度偵字第六
八五六號），被告於準備程序中就被訴事實為有罪之陳述，經聽
取當事人之意見後，改以簡式審判程序審理，本院判決如下：
    主    文
ＭＥＲＲＩ連續竊盜，處有期徒刑捌月，減為有期徒刑肆月，如
易科罰金，以銀元參佰元即新臺幣玖佰元折算壹日。
    事    實
一、ＭＥＲＲＩ係合法申請來臺居留從事看護工作之印尼籍勞工
    ，其意圖為自己不法所有之概括犯意，自九十五年二月間起
    至同年十一月間某日止，利用在甲○○位於臺南市○○路六
    九三號家中擔任看護工之機會，趁甲○○家人不注意之際，
    連續多次竊取甲○○所有置放於房間衣櫥內之現金共計新臺
    幣一百零一萬八千六百元（匯款單金額共計九十四萬四千六
    百元加上其回國後在其床底下發現之十萬元及前被甲○○發
    覺未報警之二萬四千元，扣除其薪資每月五千元，計算方式
    為944,600＋100,000＋24,000－5,000×10月＝1,018,600元
    ），得手後陸續將竊得之款項匯款至印尼之親人花用殆盡，
    嗣經甲○○發現匯款單察覺有異而報警查獲。
二、案經臺南市警察局第五分局報告臺灣臺南地方法院檢察署檢
    察官偵查起訴。
    理    由
一、上開犯罪事實，業據被告ＭＥＲＲＩ坦承不諱，核與證人即
    被害人甲○○指訴情節相符，並有匯款單十八張附卷足稽，
    足認其自白與事實相符，應可採認，本件事証明確，被告犯
    行洵堪認定。
二、按被告行為後，刑法部分條文業於九十四年一月七日經立法
    院三讀修正，而經總統於九十四年二月二日公布並於九十五
    年七月一日施行。而新修正之刑法第二條第一項規定：「行
    為後法律有變更者，適用行為時之法律。但行為後之法律有
    利於行為人者，適用最有利於行為人之法律。」，而該法係
    規範行為後法律變更所生新舊法律比較之準據法，於新法施
    行後，即應逕用該條為「從舊從輕」之比較。又修正後既已
    改採「從舊從輕」主義，則法院裁判時已在新法施行之後，
    雖新舊法之內容有所修正，但對行為人倘無有利或不利之情
    形者，即無適用上開規定為新舊法比較之問題（最高法院九
    十五年度臺上字第五六六九號判決可資參照）。另本次法律
    變更，比較時應就罪刑有關之共犯、未遂犯、想像競合犯、
    牽連犯、連續犯、結合犯，以及累犯加重、自首減輕暨其他
    法定加減原因（如身分加減）與加減例等一切情形，綜其全
    部罪刑之結果而為比較（最高法院九十五年五月二十三日九
    十五年度第八次刑庭會議決議參照）。本案涉及法律變更之
    部分如下：
  (一)刑法第五十六條連續犯部分：被告行為後，刑法第五十六條
    連續犯之規定業經刪除，於新法施行後，被告之數犯罪行為
    ，應予分論併罰。此條刪除雖非犯罪構成要件之變更，然顯
    已影響行為人刑罰之法律效果，自屬法律有變更，依刑法第
    二條第一項規定，比較新、舊法結果，仍應適用較有利於被
    告之舊法論以連續犯。
  (二)刑法施行法第一條之一部分：被告行為後，刑法施行法增訂
    第一條之一業於九十五年六月十四日公布，並於同年七月一
    日施行；該條規定：「中華民國九十四年一月七日刑法修正
    施行後，刑法分則編所定罰金之貨幣單位為新臺幣。九十四
    年一月七日刑法修正時，刑法分則編未修正之條文定有罰金
    者，自九十四年一月七日刑法修正施行後，就其所定數額提
    高為三十倍。但七十二年六月二十六日至九十四年一月七日
    新增或修正之條文，就其所定數額提高為三倍。」考其立法
    理由，係為因應九十四年二月二日修正公布、九十五年七月
    一日施行之刑法施行後，依刑法總則第三十三條第五款規定
    ，罰金貨幣單位已改為新臺幣，故刑法分則編各罪所定罰金
    之貨幣單位，自應配合上開規定修正，使罰金數額趨於一致
    ，避免衍生新舊法比較適用問題，以緩和實務適用法律之衝
    擊，於不變動罰金數額之前提下，而為制定（此前揭條文立
    法意旨可資參照），則適用前揭條文之結果，僅貨幣單位由
    銀元改為新臺幣，其罰金數額實與修正前刑法適用罰金罰鍰
    提高標準條例第一條之結果相同，對於被告而言並無所謂利
    或不利之問題，非屬法律刑罰之變更，無庸就新舊法比較適
    用，而應逕予適用新增訂刑法施行法第一條之一規定。
  (三)易科罰金部分：查被告於犯罪時之刑法第四十一條第一項前
    段規定：「犯最重本刑為五年以下有期徒刑以下之刑之罪，
    而受六個月以下有期徒刑或拘役之宣告，因身體、教育、職
    業、家庭之關係或其他正當事由，執行顯有困難者，得以一
    元以上三元以下折算一日，易科罰金」。又被告行為時之易
    科罰金折算標準，修正前罰金罰鍰提高標準條例第二條前段
    （現已刪除）規定，就其原定數額提高為一百倍折算一日，
    則本件被告行為時之易科罰金折算標準，應以銀元三百元折
    算一日，經折算為新臺幣後，應以新臺幣九百元折算為一日
    。惟九十五年七月一日修正公布施行之刑法第四十一條第一
    項前段則規定：「犯最重本刑為五年以下有期徒刑以下之刑
    之罪，而受六個月以下有期徒刑或拘役之宣告者，得以新臺
    幣一千元、二千元或三千元折算一日，易科罰金」。比較修
    正前後之易科罰金折算標準，以九十五年七月一日修正公布
    施行前之規定，較有利於行為人，則應依刑法第二條第一項
    前段，適用修正施行前刑法第四十一條第一項前段規定，定
    其折算標準。
三、核被告所為，係犯刑法第三百二十條第一項之竊盜罪。被告
    先後多次竊盜之行為，均時間緊接，犯罪構成要件相同，顯
    係基於概括之犯意為之，為連續犯，應論以一罪，並加重其
    刑。爰審酌被告連續不思正途而竊取他人財物、犯罪之目的
    、動機係貪圖不法利益、使用之手段、對被害人所生之危害
    ，惟犯罪後坦認犯行，態度良好，尚知所悔悟及所侵害之財
    產法益金額高達一百零一萬八千六百元等一切情狀，量處如
    主文所示之刑，以資懲儆。又查被告犯罪之時間，係在九十
    六年四月二十四日以前，依中華民國九十六年罪犯減刑條例
    第二條第一項第三款、第七條、第九條之規定，應減其宣告
    刑二分之一，故減處為有期徒刑四月，並諭知易科罰金之折
    算標準，以資懲儆。
四、據上論斷，應依刑事訴訟法二百七十三條之一第一項、第二
    百九十九條第一項前段，刑法第二條第一項、第三百二十條
    第一項、修正前刑法第五十六條、第四十一條第一項前段，
    刑法施行法第一條之一第一項、第二項前段，修正廢止前罰
    金罰鍰提高標準條例第二條，中華民國九十六年罪犯減刑條
    例第二條第一項第三款、第七條、第九條，判決如主文。
中　　華　　民　　國　　96　　年　　10　　月　　4 　　日
                  刑事第六庭    法  官  黃莉莉
上正本證明與原本無異。
如不服本判決應於收受本判後十日內向本院提出上訴書狀，並應
敘述具體理由。如未敘述上訴理由者，應於上訴期間屆滿後二十
日內向本院補提理由書狀（均須按他造當事人之人數附繕本）
「切勿逕送上級法院」。
                                書記官  許哲萍
中　　華　　民　　國　　96　　年　　10　　月　　5　　 日
附錄論罪科刑法條：
刑法第三百二十條
意圖為自己或第三人不法之所有，而竊取他人之動產者，為竊盜
罪，處五年以下有期徒刑、拘役或五百元以下罰金。
意圖為自己或第三人不法之利益，而竊佔他人之不動產者，依前
項之規定處斷。
前二項之未遂犯罰之。
